臺灣新北地方法院刑事判決
111年度審交訴字第108號
公  訴  人  臺灣新北地方檢察署檢察官
被      告  王建文


上列被告因過失致死案件，經檢察官提起公訴（111年度偵字第9
307號），被告於本院準備程序中就被訴事實為有罪之陳述，經
本院合議庭裁定由受命法官獨任進行簡式審判程序，判決如下：
    主  文
王建文汽車駕駛人，無駕駛執照駕車行經行人穿越道不依規定讓
行人優先通行，而犯過失致人於死罪，處有期徒刑壹年。
    事實及理由
一、本案犯罪事實及證據，除證據清單編號4「診斷證明書」以
    下補充、更正為「、住院中病歷摘要、臺灣新北地方檢察署
    檢察官相驗筆錄、同署檢驗報告、相驗屍體證明書及相驗照
    片1份」，證據部分並補充「被告王建文於本院準備程序及
    審理中之自白、道路交通事故肇事人自首情形記錄表1件」
    外，均引用如附件檢察官起訴書之記載。
二、按汽車行駛時，駕駛人應注意車前狀況，並隨時採取必要之
    安全措施；汽車行近行人穿越道，遇有行人穿越時，無論有
    無交通指揮人員指揮或號誌指示，均應暫停讓行人先行通過
    ，道路交通安全規則第94條第3項、第103條第2項分別定有
    明文。本件被告具通常智識，為心智正常之成年人，對於上
    開交通規則自應注意遵守，而觀諸卷附道路交通事故調查報
    告表㈠所載，本件車禍發生當時天候晴、日間自然光線、柏
    油路面乾燥無缺陷、無障礙物、視距良好，並無不能注意之
    情事，惟被告於行近肇事交岔路口行人穿越道，遇有行人穿
    越時，竟未暫停讓行人先行通過，且未注意車前狀況而肇事
    ，被告之駕駛行為顯有過失，且被告之過失行為與被害人死
    亡結果間，亦有相當因果關係甚明。
三、論罪科刑：
  ㈠刑法總則之加重，係概括性之規定，所有罪名均一體適用；
    刑法分則之加重，係就犯罪類型變更之個別犯罪行為予以加
    重，成為另一獨立之罪名。道路交通管理處罰條例第86條第
    1 項關於汽車駕駛人，行駛人行道或行經行人穿越道不依規
    定讓行人優先通行，因而致人受傷或死亡，依法應負刑事責
    任者，加重其刑至2 分之1 之規定，係就刑法第276 條過失
    致人於死罪、同法第284 條過失傷害（及致重傷）罪之基本
    犯罪類型，對於加害人為汽車駕駛人，於從事駕駛汽車之特
    定行為時，因而致人受傷或死亡之特殊行為要件予以加重處
    罰，已就上述刑法第276 條、第284 條各罪犯罪類型變更之
    個別犯罪行為予以加重，而成另一獨立之罪名，自屬刑法分
    則加重之性質（最高法院99年度台非字第198號判決意旨參
    照）。經查被告之駕駛執照於肇事時業已遭逕行註銷，迄未
    重新考領合法之駕駛執照，於本件事故發生時為無照駕駛一
    節，有公路監理電子閘門系統車籍查詢資料1 份在卷可按（
    見偵查卷第69頁）。另被告駕車不慎撞擊在行人穿越道上行
    走之被害人林秀琴一節，已如前述，是核被告所為，係犯道
    路交通管理處罰條例第86條第1 項、刑法第276 條之汽車駕
    駛人無駕駛執照駕車行經行人穿越道不依規定讓行人優先通
    行過失致人於死罪，並應依前揭道路交通管理處罰條例之規
    定加重其刑。
  ㈡被告於車禍發生後，在犯罪未被有偵查權限之機關或公務員
    發覺前，主動向據報前往現場處理之員警表明係肇事者，而
    願接受裁判之情形，有道路交通事故肇事人自首情形記錄表
    1 份在卷可考（見偵查卷第63頁），合於自首要件，爰依刑
    法第62條前段規定減輕其刑，並依法先加後減之。
  ㈢爰審酌被告自知無駕駛執照依法不得駕車，仍執意駕車參與
    道路交通，因疏未注意車前行人穿越道上之行人動態而肇事
    ，其過失情節甚重，並肇致被害人林秀琴死亡之結果，對被
    害人家屬造成無可彌補之傷痛，兼衡其前科、素行、自陳之
    智識程度、職業、家庭經濟狀況（見偵查卷第11頁、本院簡
    式審判筆錄第7頁）、其雖坦承犯行且與被害人家屬成立調
    解，然迄未依調解內容履行賠償之犯後態度等一切情狀，復
    參酌被害人家屬於本院審理中陳述之意見，量處如主文所示
    之刑，以資懲儆。
據上論斷，應依刑事訴訟法第273 條之1 第1 項、第299 條第1
項前段、第310條之2、第454條第2項，道路交通管理處罰條例第
86條第1 項，刑法第11條前段、第276 條、第62條前段，刑法施
行法第1 條之1 第1 項，判決如主文。
本案經檢察官徐千雅提起公訴，經檢察官盧祐涵到庭執行職務。
中　　華　　民　　國　　111 　年　　8 　　月　　25　　日
                  刑事第二十三庭  法  官  劉安榕
上列正本證明與原本無異。
如不服本判決，應於判決送達後20日內敘明上訴理由，向本院提
出上訴狀（應附繕本），上訴於臺灣高等法院。其未敘述上訴理
由者，應於上訴期間屆滿後20日內向本院補提理由書「切勿逕送
上級法院」。
                                  書記官  陳宥伶    
中　　華　　民　　國　　111 　年　　8 　　月　　25　　日
附錄本案論罪科刑法條全文：
中華民國刑法第276條
因過失致人於死者，處5 年以下有期徒刑、拘役或50萬元以下罰
金。
道路交通管理處罰條例第86條第1項
汽車駕駛人，無駕駛執照駕車、酒醉駕車、吸食毒品或迷幻藥駕
車、行駛人行道或行經行人穿越道不依規定讓行人優先通行，因
而致人受傷或死亡，依法應負刑事責任者，加重其刑至二分之一
。
附件
臺灣新北地方檢察署檢察官起訴書
                                     111年度偵字第9307號
　　被　　　告　王建文　男　35歲（民國00年0月00日生）
　　　　　　　　　　　　住○○市○○區○○街00巷00號
　　　　　　　　　　　　居新北市○○區○○路000巷00號3樓
　　　　　　　　　　　　國民身分證統一編號：Z000000000號
上列被告因過失致死案件，業經偵查終結，認應提起公訴，茲將
犯罪事實及證據並所犯法條分敘如下：
        犯罪事實
一、王建文之汽車駕駛執照業經吊銷，竟仍於民國111年1月17日6
    時51分許，駕駛車牌號碼000-0000號自用小客車，沿新北市蘆
    洲區長榮路往三民路方向行駛，行經新北市蘆洲區長榮與中原路
    口時，本應注意車前狀況，如遇有行人穿越道路時，無論有無交
    通指揮人員指揮或號誌指示，均應暫停讓行人先行通過，並隨
    時採取必要之安全措施，而依當時情形，天候晴、日間自然
    光線、市區道路柏油路面乾燥、無缺陷、無障礙物、視距良好
    ，並無不能注意之情事，竟疏未注意及此，而貿然左轉中原
    路，適有林秀琴徒步沿新北市蘆洲區長榮路往光華路方向行走
    至該處行人穿越道上，因閃避不及而遭王建文所駕駛之上開
    自用小客車撞擊，林秀琴經送醫急救，於111年1月19日11時54
    分許，仍因左額顳骨折合併顱內出血併腦幹壓迫合併神經性
    腎損傷併多重器官衰竭死亡。又王建文於肇事後，在其犯罪
    尚未被有偵查職權之公務員或機關發覺前，即向據報後到場
    處理之員警承認其為肇事人，願接受裁判而自首。
二、案經林秀琴之子黃昭暉訴由新北市政府警察局蘆洲分局報告
    偵辦。
　　　　證據並所犯法條
一、證據清單及待證事實：
編號 證據名稱 待證事實 1 被告王建文於警詢及偵查中之供述 坦承於上開時地，駕駛上開車輛與被害人林秀琴發生車禍，致被害人死亡之事實。 2 被害人之子黃昭暉於警詢及偵查之陳述 證明於上開時地，被告駕駛上開車輛與被害人發生車禍，致被害人死亡之事實。 3 新北市政府警察局蘆洲分局蘆洲交通分隊道路交通事故現場圖、道路交通事故調查報告表㈠㈡、新北市政府車輛行車事故鑑定會鑑定意見書( 新北車鑑字第0000000號)、監視錄影光碟暨截圖、現場照片、被告車籍資料各1份 證明於上開時地，被告駕照遭吊銷仍駕駛上開車輛與被害人發生車禍，致被害人死亡，且有過失之事實。 4 淡水馬偕紀念醫院乙種診斷證明書檢驗報告書、相驗屍體證明書及相驗照片各1份 證明被害人因本件車禍致左額顳骨折合併顱內出血併腦幹壓迫合併神經性腎損傷併多重器官衰竭死亡之事實。 
二、核被告所為，係犯道路交通管理處罰條例第86條第1項、刑法第
    276條之汽車駕駛人無駕駛執照駕車行經行人穿越道未依規定讓
    行人優先通行過失致死罪嫌。又被告犯罪後，於警方前往事故
    現場處理時，自承為肇事人，此有道路交通事故肇事人自首
    情形記錄表1紙在卷可稽，被告對於未發覺之罪自首而接受
    裁判，請依刑法第62條前段規定，審酌是否減輕其刑。前揭
    刑之加減，併請依刑法第71條第1項，先加後減之。
三、依刑事訴訟法第251條第1項提起公訴。
　　此　致
臺灣新北地方法院
中　　華　　民　　國　 111　　年　　4 　　月　　12　　日
                              檢  察  官  徐 千 雅